臺灣高等法院臺中分院民事判決　　　　　94年度上易字第54號
上　訴　人
即被上訴人　戊○○
訴訟代理人　林春祥律師
被　上訴人
即上 訴 人　乙○○
訴訟代理人　許宏達律師
上列當事人間損害賠償事件，兩造對於中華民國93年12月7日臺
灣南投地方法院93年度訴字第143號第一審判決提起上訴，本院
於民國94年8月16日言詞辯論終結，判決如下：
    主  文
原判決關於駁回上訴人戊○○後開第二項之訴部分，及訴訟費用
之裁判（確定部分除外）均廢棄。
上開廢棄部分，被上訴人乙○○應給付上訴人戊○○新臺幣伍萬
零參佰陸拾捌元，及自民國九十三年一月三十日起至清償日止按
年息百分之五計算之利息。
戊○○其餘上訴、乙○○之上訴均駁回。
第一、二審訴訟費用除確定部分外由乙○○負擔百分之二十三，
餘由戊○○負擔。
    事實及理由
甲、聲明部分：
一、上訴人即被上訴人戊○○（下稱戊○○）方面：(一)原判決關
    於駁回上訴人戊○○後開請求部分廢棄。(二)左開廢棄部分，
    被上訴人乙○○應再給付上訴人戊○○新臺幣（下同）111
    萬6294元，及自起訴狀繕本送達翌日即民國93年1月30日起
    至清償日止按年息百分之五計算之利息。(三)被上訴人即上訴
    人乙○○之上訴駁回。
二、被上訴人即上訴人乙○○（下稱乙○○）方面：(一)原判決所
　　命上訴人乙○○給付之金額超過20萬元本息部分及該部分假
    執行之宣告暨命上訴人負擔訴訟費用之裁判均廢棄。(二)左廢
    棄部分，被上訴人戊○○在第一審之訴駁回。(三)上訴人即被
    上訴人戊○○之上訴駁回。
乙、陳述及理由部分：
一、上訴人即被上訴人戊○○主張：
　(一)被上訴人即上訴人乙○○於91年5月30日12時50分許，駕駛
　  車號L1-6997號自用小客貨車，沿南投縣草屯鎮○○街由西
    往東方向行駛，行經信義街與仁愛街路口時，竟疏未注意左
    方仁愛街之車前狀況，貿然行使，撞及戊○○騎乘車號UDI-
    1062號機車，致戊○○倒地後受有頭部外傷合併右側硬腦膜
    下血腫、遲發性左側硬腦膜上血腫及水腦症等之傷害，迄今
    未癒，腦部仍有後遺症等傷害，戊○○因上開傷害，致支出
    醫療費3萬9523元、看護費20萬1900元、計程車費1萬9000元
    、醫療用品費用6091元，另戊○○原任職於新人類生活天地
    有限公司（下稱新人類公司），月薪2萬元，自91年6 月1日
    起至92年12月31日止，計19個月不能上班，損失工資合計38
    萬元，又戊○○因受傷後，迄今未癒，腦部仍有後遺症，不
    定時發作，發作時抽筋、流唾液、不省人事，精神至為痛苦
    ，請求慰撫金100萬元。戊○○對於已領得汽車強制責任保
    險金二筆合計7萬4699元之事實不爭執。爰依侵權行為損害
    賠償請求權，求為命乙○○給付164萬6110元，及自起訴狀
    繕本送達翌日即93年1月30日起至清償日止按年息百分之五
    計算之利息，及供擔保准為假執行之判決（原審判決乙○○
    應給付戊○○52萬9816元本息，並駁回戊○○逾上開金額之
    請求，戊○○對敗訴部分提起上訴，乙○○則對其應給付金
    額超過20萬元本息部分提起上訴，是原審判決乙○○應給付
    戊○○20萬元本息部分業已確定）。
  (二)在本院補充陳述：
    (1)戊○○搭坐計程車至佑民醫院復健，係門診掛號一次可分
      多日復健，業經證人己○○證稱明確。況乙○○在原審對
      於計程車費已不爭執，原審判決僅准許9000元，自有錯誤
      。
    (2)戊○○於91年5、6月受傷住院期間，適值夏季，故需竹蓆
      、滅菌手套、冰枕毛巾、成褲、紙巾等醫療用品，業經證
      人己○○證明，原審認超過3000元部分與車禍無關及無必
      要，亦有違誤。
    (3)戊○○出院後，全身無力、無法站立、頭昏虛弱，時有吐
      沫痙攣情形，故自91年9月1日起至同年10月31日止由證人
      甲○○看護，91年11月1日起至同年12月30日止由證人庚
      ○○○看護，自有請求看護費之必要。另自92年1月起至
      同年12月底止，因常有後遺病發作後口吐白沫、全身痙孿
      ，繼續追縱及中醫治療，故無法工作，亦經己○○證明。
     (4)本件車禍之發生，係因乙○○駕駛自用小客貨車，行至
       信義街與仁愛路口時，未減速慢行，更未注意左方仁愛
       街上戊○○之機車，戊○○之機車已過道路中心線時，
       始遭乙○○自用小客貨車撞及右前輪倒地受傷，乙○○
       應負全肇事責任，原審認其應負百分之五十責任，亦有
       違誤。
二、被上訴人即上訴人乙○○則以：
　(一)對於乙○○與戊○○在前開時間、地點發生車禍之事實不
　  爭執，然否認乙○○有過失責任，並以乙○○在車禍發生當
    時係遵守交通號誌行駛，本件車禍係戊○○無照駕車、超速
    並闖越紅燈行駛所造成，乙○○得主張信賴原則並免除其過
    失責任。對於戊○○主張之醫療費用金額不爭執，至醫療用
    品費用部分乙○○願賠償3000元，另可證明係看診日期之計
    程車費願負擔不爭執，對戊○○原來工作月薪為2萬元不爭
    執，看護費以每日1200元計算不爭執，惟因戊○○於91年8
    月3日即已康復出院，故自91年9月起之看護費及工資損失均
    不應由乙○○賠償，再乙○○已逾70歲，無謀生能力，且識
    字不多，戊○○請求之精神慰撫金過高，縱乙○○有過失，
    然因戊○○無照超速行駛為本件車禍肇事主因，有9成以上
    之過失，乙○○仍得主張過失相抵，另戊○○之傷害經治療
    後，已無大礙，經鑑定結果亦未認係達重傷害程度，且未獲
    理賠汽車責任險之殘廢給付，顯見其所受傷害未達重傷害程
    度等語，資為抗辯。
  (二)在本院補充陳述：
    (1)戊○○請求乙○○支付計程車費用部分：由其所提出之單
      據無法判斷係其因就醫所支付，而佑民綜合醫院覆函就戊
      ○○就診之紀錄前後不一，不足證明戊○○確有前往該院
      做復健治療而有搭計程車之必要，乙○○亦否認之。
    (2)戊○○請求看護費用部分：雖舉證人甲○○、陳張玉桂為
      證，然因戊○○於91年8月3日即已出院，而彰化基督教醫
      院則僅函覆稱戊○○僅在91年9月前需看護，經再次覆查
      ，亦僅覆函稱於91年10月31日止有看護之必要，故91年11
      月1日至同年12月31日止並無看護之必要，戊○○之請求
      無理由。
    (3)戊○○請求工資損失部分：戊○○於91年8月3日即已康復
      出院，雖原審函查彰化基督教醫院結果認於91年12月底前
      不宜工作，惟經本院函查財政部臺灣省中區國稅局南投縣
      支局（下稱國稅局南投支局）檢送戊○○申報所得稅結果
      ，顯示其於91年間有南山人壽保險股份有限公司台中分公
      司（下稱南山人壽公司）及新人類生活天地有限公司（下
      稱新人類公司）給付薪資、92年間有南山人壽公司給付薪
      資，而勞工保局函送之投保資料亦顯示戊○○至年10月止
      仍有勞保，均足顯示戊○○於91年8月份出院後，並非無
      工作能力，即無從請求乙○○賠償其薪資收入之損失。至
      於證人丙○○證稱以戊○○名義申報之南山人壽公司薪資
      係其所有，惟與戊○○報稅資料內容不符，如戊○○未任
      職，南山人壽公司豈會出具扣繳憑單，足見證人證詞係袒
      護戊○○，不能採信。
    (4)原審認定戊○○未注意車前狀況，為肇事原因，應負百分
      之五十之過失責任，另從戊○○所受傷害均集中在頭部，
      及到場處理之員警辛○○在本院證稱其無法確定戊○○之
      安全帽如何掉落及戊○○有無戴安全帽等語觀之，足認戊
　    ○○於本件車禍發生時並未依規定戴安全帽，其就本件損
      害之擴大，亦與有過失，且應負較高之過失比例。
    (5)乙○○名下雖有不動產，然係供一家人居住使用，無法變
      現，乙○○妻又罹患肝癌，醫藥費不貲，原審未斟酌上情
      ，僅以其名下不動產即酌定精神慰撫金為100萬元，顯然
      過高。
三、經查，上訴人即被上訴人戊○○主張被上訴人即上訴人乙○
    ○於91年5月30日12時50分許，駕駛車號L1-6997號自用小客
    貨車，沿南投縣草屯鎮○○街由西往東方向行駛，行經信義
    街與仁愛街路口時，撞及戊○○騎乘車號UDI-1062號機車，
    致戊○○倒地後受有頭部外傷合併右側硬腦膜下血腫、遲發
    性左側硬腦膜上血腫及水腦症等之傷害等事實，為乙○○所
    不爭執，並有南投縣政府警察局道路交通事故調查報告表及
    現場照片、財團法人彰化基督教醫院（下稱彰基醫院）診斷
    書附在本院依職權調閱之臺灣南投地方法院（下稱南投地院
    ）93年度交簡上字第10號過失傷害刑事案卷可稽（見臺灣南
    投地方法院檢察署91年度偵字第3928號偵查案卷），堪信為
    真。至戊○○主張本件車禍係因乙○○駕駛自用小客貨車，
    行至信義街與仁愛路口時，未減速慢行，更未注意左方仁愛
    街上戊○○之機車，戊○○之機車已過道路中心線時，始遭
    乙○○自用小客貨車撞及右前輪倒地受傷，乙○○應負全肇
    事責任，並賠償戊○○因此所受損害，則為乙○○否認，並
    以前詞抗辯，是兩造爭點為本件車禍之肇事原因為何？兩造
    是否均有過失，其過失比例為何？戊○○主張其受有重傷害
    並請求乙○○給付其所受之損害是否有理由，乙○○應賠償
    金額為何？乙○○主張過失相抵是否有理由？經查：
(一)、按汽車行駛時，駕駛人應注意車前狀況，並隨時採取必要之
    安全措施，道路交通安全規則第94條第3項定有明文。經查
    ，乙○○於前揭時、地駕車時，本應注意遵守上開規定，而
    依前開道路交通事故調查報告表所載，車禍當時天候晴、日
    間自然光線、路面柏油、乾燥、無缺陷、無障礙物、視距良
    好，足認乙○○並無不能注意之情事，竟疏未注意左方有無
    來車之車前狀況，因而碰撞戊○○騎乘之機車，致張紋文受
    有前揭傷害，乙○○有過失，自堪認定。乙○○辯稱本件車
    禍係因戊○○無照超速闖紅燈所致，依信賴原則其得免除責
    任等語。雖經證人丁○○○在本院證稱略以：乙○○開車到
    前開車禍發生地點路口時是紅燈，其有停車等綠燈才通行，
    到路一半時聽到撞擊聲等語（見本院卷第64頁），然參以證
    人丁○○○與乙○○係夫妻關係，乙○○有無過失事涉是否
    應負賠償責任及其金額之多寡，對其夫妻之經濟自有影響，
    自難期其為不利於乙○○或有利於戊○○之證詞，及本件車
    禍發生後，兩造在警訊中亦均供稱其所駕駛之道路係綠燈等
    情，於無其他積極事證堪認車禍發生當時之道路號誌為何前
    ，自難僅以丁○○○之證詞認戊○○有闖紅燈之行為。至乙
    ○○辯稱戊○○超速部分，則為戊○○否認，乙○○復未據
    舉證證明，自難採憑。再戊○○係於90年12月28日考領重型
    機車駕照一節，有交通部公路總局臺中區監理所南投監理站
    93年6月14日中監投字第930006043號函一份在前開刑事案卷
    可稽，戊○○在本件車禍發生當時並非無照駕車等語，乙○
    ○辯稱戊○○係無照駕車等語，同無足採。末按，汽車駕駛
    人對於防止危險發生之相關交通法令之規定，業已遵守，並
　　盡相當之注意義務，以防止危險發生，始可信賴他人亦能遵
　  守交通規則並盡同等注意義務。若因此而發生交通事故，方
    得以信賴原則為由免除過失責任，亦即汽車駕駛人對於他人
    不致發生違反交通法規秩序之行為，若無期待可能，或對於
    危險結果之發生，若稍加注意即能認識並予避免者，仍不能
    免除其注意義務，即無上開原則之適用（最高法院84年台上
    字第5369號判例、86年度台上字第2462號判決意旨參照）。
    再按「汽車駕駛人雖可信賴其他參與交通之對方亦能遵守交
    通規則，同時為必要之注意，謹慎採取適當之行動，而對於
    不可知之對方違規行為並無預防之義務，然因對於違規行為
    所導致之危險，若屬已可預見，且依法律、契約、習慣、法
    理及日常生活經驗等，在不超越社會相當性之範圍應有注意
    之義務者，自仍有以一定之行為避免結果發生之義務。因此
    ，關於他人之違規事實已極明顯，同時有充足之時間可採取
    適當之措施以避免發生交通事故之結果時，即不得以信賴他
    方定能遵守交通規則為由，以免除自己之責任」、「汽車司
    機有隨時警戒前方，預防危險發生之義務，上訴人既以駕駛
    大客車為業，駕駛上述大客車行駛通衢大道，對於路上人車
    ，自應為相當之注意，縱令其行車至上述路口時，其車行方
    向之燈號係屬綠燈，然綠燈可通行，不過為指揮交通之一種
    手段，途中有無發生危險之可能，仍應由行車之駕駛人為充
    分之注意，自難以其行車之燈號係綠燈，可以通行，即可不
    負注意之責任」（最高法院74年台上字第4219號判例、81年
    度台上字第3390號判決意旨參照），是揆諸上開說明，足認
    於有交通事故發生時，並非被害人有違規情事，加害者方即
    得據此而完全免責，仍必須加害人對於被害人之違規無可預
    見，且無充足時間可採取適當措施以避免發生交通事故，方
    得依信賴原則而免除過失責任。經查，本件乙○○駕車經過
    信義街與仁愛街路口時，縱其係於綠燈狀態下通過該路口，
    亦應注意左右有無來車，而依當時情況乙○○並亦非不能注
    意，竟疏未注意，自不得依信賴原則而主張免除本件過失責
    任，乙○○辯稱其得依信賴原則主張免除本件車禍之責任等
    語，自無可採。
(二)、再查，戊○○於前開車禍後，受有頭部外傷合併右側硬腦膜
    下血腫、遲發性左側硬腦膜上血腫及水腦症等之傷害，當日
    接受開顱手術去除血腫，再於91年6月6日接受氣切手術，同
    年6月17日因左側遲延性硬腦膜上血腫，再接受開顱手術去
    除血腫，同年6月25日因水腦接受腦室腹腔引流術，再於同
    年7月30日再入院，接受顱骨修補術，同年8月3日出院，目
    前在門診複查中，近期病情穩定，四肢活動大致良好，但記
    憶力較差、反應稍遲緩，無法恢復完全正常，僅可從事輕便
    工作，可歸屬於重大難治之傷害」等情，有有彰基醫院93年
    5月12日（93）彰基病歷字第9305040號函一份附在前開刑事
    案卷可稽（見南投地院93年度交簡上字第10號案卷），另南
    投地院民事庭審理上開93年度交簡上字第10號刑事案件時，
    囑託行政院國軍退除役官兵輔導委員會臺中榮民總醫院（下
    稱台中榮民總醫院）就戊○○之病情鑑定結果，認：「依據
    彰化基督教醫院之病歷摘要、診斷書及電腦斷層片，張員（
    按指戊○○，下同）於九十一年五月三十日因車禍意識不清
    ，由曾漢棋醫院轉至彰化基督教醫院接受治療。九十一年五
    月三十日因右側顱內出血及腦挫傷接受顱骨切除術；又因左
    側顱骨骨折及遲發性硬腦膜上出血再次行開顱手術；於九十
    一年六月六月因水腦症行氣切手術；九十一年六月二十五日
    接受腦室、腹腔分流術；九十一年七月三十日再行顱骨修補
    術。張員腦部受傷後，記憶力減弱、反應較遲鈍且有痙攣之
    情形，仍需長期門診追蹤及藥物治療」、「張員原發性頭部
    外傷部分要恢復較為困難，目前治療主要是針對繼發性頭部
    外傷（如：出血、痙攣等）繼續治療」等語，有台中榮民總
    醫院93年8月9日中榮醫企字第0930004407號函及所附鑑定書
    、93年9月3日中榮醫企字第0930004972號函各一份在前開南
    投地院93年度交簡上字第10號刑事案卷為證。綜上，頭部為
    人類最重要之器官之一，戊○○之頭部所受之傷害既有前述
    較難恢復之困難，其所受之傷害自屬重大且難治之重傷。乙
    ○○辯稱戊○○所受傷害並非重大傷害，自無可採。再戊○
    ○所受上開傷害係因乙○○上揭過失行為所造成，二者間自
    有相當因果關係。
(三)、按因故意或過失，不法侵害他人之權利者，負損害賠償責任
    ；汽車、機車或其之非依軌道行駛之動力車輛，在使用中加
    損害於他人者，駕駛人應賠償因此所生之損害；不法侵害他
    人之身體或健康者，對於被害人因此喪失或減少勞動能力或
    增加生活上之需要時，應負損害賠償責任；再不法侵害他人
    之身體、健康者，被害人雖非財產上之損害，亦得請求賠償
    相當之金額，民法第184四條第1項前段、第191條之2前段、
    第193條第1項、第195條第1項分別定有明文。戊○○既因乙
    ○○前述過失行為受傷，自得依前開法條規定請求乙○○賠
    償其因之所受之損害。玆應再審究者為戊○○請求之金額是
    否有理由：
  (1)醫療費用部分：戊○○主張其因本件車禍支出醫療費用合計
    3萬9523元一節，業據其提出醫療費用收據影本在卷為證，
    除其中漢棋醫院證明書費100元、彰基醫院證明書費1790元
    核非屬醫療必要費用，另104元部分未舉證均不應准許外，
    餘因受傷在曾漢棋醫院支出之醫療費950元、佑民綜合醫院
    支出之醫療費用400元、彰基醫院支出之醫療費用3萬6179元
    合計3萬7529元（950+400+36179=37529）均屬醫療必要費用
    ，且為乙○○所不爭執，應予准許。
  (2)增加生活上費用：
    戊○○主張其往來各醫院支出計程車費用1萬9000元部分
      ，業據其提出計程車費收據影本在卷為證，其中91年5月
      30日，同年7月8、12、30日，同年8月7、14、23日前往彰
      基醫院就診支出計程車費合計8000元，及同年7月8、17日
      ，同年8月19日，同年9月2日前往佑民綜合醫院支出之計
      程車費合計2000元部分，核與戊○○提出之醫療費用所載
      就診日期相符，且為乙○○所不爭，堪信為真。至於戊○
      ○主張其提出之其餘收據即91年7月10、11、15、16、22
      、23、24、25日，同年8月20、22、26、28、30日，同年9
      月4、5日之計程車費收據係其前往佑民綜合醫院復健所支
      出一節，雖為乙○○否認，惟查，經本院向佑民綜合醫院
      函查戊○○實際在該院做復健之次數結果，該院函覆稱：
      「．．．一、張女士（按指戊○○，下同）至本院門診掛
      號開復健治療處方時間為：91年7月8、91年7月17日，91
      年8月19日、91年9月2日、91年11月15日、91年12月10日
      ，依健保復健治療規定，每張處戶可做6次療程（看診記
      錄中每張處方之復健項目總量均為6次），故掛號6次，實
      際做復健治療共計36次。．．」等語，並在該函內詳載戊
      ○○前往該院做復健治療之日期，有該院94年3月24日（
      94）佑院務字第0940001060號函及所附相關病歷及復健科
      治療記錄卡影本等件在本院卷可稽（見本院卷第97頁），
      本院審核前開收據所載日期與佑民綜合醫院上開函所示戊
      ○○在該院進行復健治療日期相符，戊○○主張該部分之
      車費合計9000元均屬其至醫院進行復健所支出，自屬可採
      。綜上，戊○○請求乙○○給付其因往來各醫院支出計程
      車費合計1萬9000元，為有理由，應予准許。
　　戊○○主張支出竹席、手套、固定帶、紙褲、紙巾、床套
　　　等醫療用品費用6071元，除其中之3000元為乙○○不爭執
      ，堪信為真外，其餘之3071元部分，雖據戊○○提出收據
      影本為據，惟為乙○○否認，且未據戊○○舉證證明係與
      本件車禍受傷有關，難認係屬必要費用，是此部分請求逾
      3000 元部分，不應准許。
　　看護費用部分：戊○○主張其支出看護費用20萬1900元（
      包括91年6月19日起至同年月24日止之看護費6000元、同
      年6月27日起至同年7月7日止之看護費1萬2500元、自91年
      9月1日起至同年10月31日止之看護費9萬1500元、自91年
      11月1日起至同年12月31日止之看護費9萬1500元），並提
　　　出收據影本4份為證，且經證人即看護甲○○、庚○○○
　　  在本院證稱在卷，乙○○除對於91年8月底以前支出之1萬
    　8500元看護費部分不爭執外，否認自91年9月份以後之看
      護費用。惟查，戊○○於91年5月30日因車禍急診入院，
　　　經診斷為頭部外傷合併右硬腦膜下血腫，立即手術去血腫
  　　，於同年6月6日行氣切手術，同年6月17日因左硬腦膜上
    　延遲性血腫，再開顱去血腫，同年6月25日接受腦室腹腔
      引流術，於同年7月8日出院，再於91年7月30日入院修補
      顱骨，同年8月3日始出院，且從91年5月30日至同年8月3
      日期間均須看護，從91年5月30日至同年12月底均不宜工
      作等情，有前開彰基醫院93年度3月23日（93）彰基病歷
  　　字第9303052號函一份附在前開刑事案卷足稽，另戊○○
    　需看護之時間為91年5月30日至同年10月31日止一節，亦
      有彰基醫院94年3月10日九十四彰基院字第9403015號函一
      份在本院卷可稽（見本院卷第86頁），是戊○○主張其於
      91年6 月19日起至同年月24日止之看護費用6000元、同年
      6月27日起至同年7月7日止之看護費用1萬2500元、91年9
      月1日起至同年10月31日止件看護費用9萬1500元，合計11
      萬元核均屬必要，應予准許，逾此金額之請求，核屬無據
      ，不應准許。
    綜上，戊○○請求因本件車禍受傷增加生活上費用，於13
　　　萬2000元範圍內，為有理由，應予准許，逾此金額之請求
　　　為無理由，不應准許。
　(3)無法工作之損害：戊○○主張其車禍前在新人類公司工作，
　  每月月薪2萬元，因車禍受傷後自91年6月1日起至92年12月
    31日止無法工作，受有工作損失38萬元等語。乙○○對於戊
    ○○於車禍前在新人類公司工作，每月薪資2萬元等情不爭
    執，惟辯稱依彰基醫院函示，戊○○僅在91年12月底前不宜
    工作，且其報稅資料中有南山人壽公司於91、92年給付之薪
    資，足認戊○○於91年8月份出院後並非無工作能力等語。
    經查，戊○○於91年5月30日受傷前任職新人類公司，月薪2
    萬元，有戊○○提出之該公司證明書影本一份附在原審93年
    度投交附民字第３號卷可參，復為乙○○所不爭，堪信為真
    實，再查，戊○○因本件車禍受傷自91年5月30日起至同年
    12月底均不宜工作之事實，已有前揭財團法人彰基醫院第
    9303952號函可佐，是戊○○主張自91年6月1日起至91年12
    月底止，因傷不宜工作之事實，堪信為真，戊○○請求此部
    分無法工作之損失14萬元（20000×7=140000），核屬有據
    ，應予准許。至戊○○雖於90年12月21日起至94年6月份止
    任職於南山人壽公司，並於91年度受有南山人壽公司給付之
    薪資27萬3783元，且其中有部分薪資收入屬於91年6月至同
    年12月份之業務津貼等情，有該公司94年7月15日（94）南
    壽法字第284號函及所附業務津貼表、財政部臺灣省中區國
    稅局南投縣分局（下稱國稅局南投分局）94年4月8日中區國
    稅投縣二字第0940005937A函及所附戊○○91年度所得稅申
    報書一份在本院卷可稽（見本院卷第117-122、172頁），惟
    因一人同時兼任數份工作並非少見，縱認戊○○同時兼任新
    人類公司之工作及南山人壽公司之工作等情不虛，惟因此兩
    份工作性質並不相同，南山人壽公司之工作係招攬保險業務
    ，不以按時前往公司執行業務為必要，可依個人時間為規劃
    ，較不受時間限制，縱身體不適亦可兼任，而新人類公司之
    工作則須每日到公司執行職務，依前開彰基醫院函示內容及
    新人類公司出具之災害損失證明已足證明戊○○在車禍後之
    91年6月至同年12月間確實無法在該公司工作，是縱戊○○
    車禍後其在南山人壽公司之薪資收入未受影響，亦對其確實
    無法至新人類公司工作受有薪資損失一節不生影響，是戊○
    ○請求其自91年6月至同年12月間無法在新人類公司任職所
    受損害14萬元，仍屬有據。至戊○○主張自92年1月起至同
    年12月底亦無法工作部分，業為乙○○所否認，經查，依前
    開醫院函內容所示，戊○○不宜工作時間僅至91年12月底，
    是戊○○於92年起未再回到新人類公司工作，應屬其個人之
    考量所致，況戊○○自92年6月1日起至同年12月1日止仍由
    新人類生活天地有限公司投保勞工保險，自92年12月1日起
    至93年10月5日止則由新人類圖書城投保勞工保險一節，有
    勞工保險局94年4月13日保承資字第09410257070號函及所附
    勞工保險人投保資料表一份在本院卷可稽（見本院卷第123
    、124頁），足認其在該段期間並非無工作能力，是戊○○
    主張其自92年1月起至同年12月底止受有無法工作之損失一
    節，自無可採。證人丙○○雖在本院證稱戊○○自車禍後迄
    今均無工作，上開南山人壽公司之收入係其招攬保險之獎金
    ，為了退稅，故借用戊○○名申報等語（見本院卷第153頁
    ），並出具說明書一份在卷可稽（見本院卷第174、175頁）
    ，惟其證詞與前開國稅局南投分局及南山人壽公司函覆內容
    不符，自難採信，是戊○○請求乙○○給付其自92年1月起
    至同年12月止無法工作之損失，即屬無據。綜上，戊○○請
    求自91年6月1日起至同年12月底止無法工作之薪資損失14萬
    元，核屬有據，應予准許，逾此金額之請求，為無理由，不
    應准許。
  (4)精神慰撫金100萬元部分：戊○○主張其因本件車禍受有前
    開傷害，已如前述，其身心所受痛苦極大，自得請求乙○○
    給付精神慰撫金。爰審酌戊○○係70年10月16日生，於車禍
    發生當時年僅20歲，因本件車禍受創嚴重，並有後遺症，恢
    復困難，對其人生造成之影響至鉅，乙○○則為22年6月18
    日生，年事雖高，惟名下仍有一棟房屋及三筆土地，價值數
    百萬元，戊○○名下則無不動產等情，有所得資料查詢表2
    紙在原審卷可稽，爰斟酌乙○○過失程度，兩造之身分、地
    位、經濟狀況等一切情狀，認戊○○請求精神慰撫金100萬
    元，尚稱允當，應予准許。
  (5)綜上，戊○○得請求之金額合計為130萬9529元（
    37529+19000+3000+110000+140000+0000000=0000000 ）。
四、再查：
　(一)按損害之發生或擴大，被害人與有過失者，法院得減輕賠償
  　金額，或免除之，民法第217條第1項定有明文，非財產上之
    損害，被害人對於損害之發生或擴大，與有過失者，民法第
    217 條之條文，既未將非財產上之損害除外，自應一體適用
    。經查，本件車禍係因乙○○未注意車前狀況，並隨時採取
    必要之安全措施所致，乙○○有過失責任，已如前述。再戊
    ○○騎乘機車為機車之駕駛人，係道路交通安全規則第94條
    第3項規定之汽車駕駛人，自應依該條規定於駕駛時注意車
    前狀況，並隨時採取必要之安全措施，而本件車禍發生時，
    車禍現場路面係柏油、乾燥、無缺陷、無障礙物、視距良好
    ，車禍當時天候晴、日間自然光線等情，有前開道路交通事
    故調查報告表可參，戊○○騎乘機車至前開車禍地點，依當
    時情形，並無不能注意情事，竟疏未注意，致與乙○○駕駛
    之自用小客貨車發生撞擊，其對本件車禍之發生亦與有過失
    ，爰審酌上情，認兩造就本件車禍之發生各應負擔百分之五
    十之過失責任，是乙○○辯稱戊○○對本件損害之發生與有
    過失，應予核減其賠償責任，自屬可採，並應核減乙○○百
    分之五十之賠償責任。至乙○○另辯稱戊○○無照駕駛且超
    速闖紅燈、未戴安全帽，應負較重之過失責任等語，則為戊
    ○○否認。經查，戊○○於90年12月28日即考領重型機車駕
    照一節，有前開交通部公路總局臺中區監理所南投監理站93
    年6月14日中監投字第930006043號函一紙附在上揭93年度交
    簡上字第10號刑事卷足佐，戊○○駕車在本件車禍發生時並
    非無照駕駛，已如前述，另前開車禍發生地點之速限為50公
    里之事實，有前開道路交通事故調查報告表足佐，而戊○○
    於前開刑事案件警訊中供稱其騎乘的速度大約20至30公里，
    在偵查中亦自承當時之速度為20至40公里（見臺灣南投地方
    法院檢察署91年度偵字第3928號偵查卷第5頁反面、第23頁
    反面），乙○○雖抗辯戊○○有無照駕駛及超速駕車等過失
    ，惟未舉證以實其說，自無可採。另乙○○辯稱戊○○未戴
    安全帽一節，雖舉證人即前往車禍現場處理之警員辛○○為
    證，惟查，證人辛○○在本院結證稱略以：安全帽無法確定
    如何掉落，在現場時乙○○也沒有說到戊○○沒有戴安全帽
    ，且其無法從安全帽掉落位置判斷戊○○有無戴安全帽等語
    （見本院卷108頁），是乙○○辯稱戊○○於車禍時未戴安
    全帽，同無可採。依上開說明，本件乙○○辯稱戊○○無照
    駕車、超速、闖紅燈、未戴安全帽，應負較重之過失責任等
    語，並不可採。
　(二)再按保險人依本法規定給付之保險金，視為加害人或被保險
  　人損害賠償金額之一部分；加害人或被保險人受賠償請求時
    ，得扣除之，強制汽車責任保險法第30條定有明文。經查，
    戊○○已受領強制保險金額7萬4699元一節，業經戊○○自
    認在卷，堪信為真，自應依上開規定予以扣除。
  (三)綜上所述，戊○○原得請求金額合計為130萬9529元，依前
    述，乙○○得予核減百分之五十損害賠償責任，是戊○○得
    請求金額為65萬4765元（0000000×50%=654765，小數點以
    下四捨五入），再扣減戊○○已領取之強制保險金7萬4699
    元，戊○○得請求乙○○給付之金額為58萬零66元（
    000000-00000=580066），戊○○請求乙○○賠償其所受損
    害，於此金額範圍內為有理由，應予准許，逾此金額之請求
    ，為無理由，不應准許。
五、上訴人戊○○因被上訴人乙○○之過失受有前開損害，既如
    前述，從而，戊○○基於侵權行為損害賠償請求權，請求乙
    ○○給付58萬零66元，及自起訴狀繕本送達乙○○翌日即93
    年1月30日起至清償日止，按年息百分之五計算之利息，自
    屬有據，應予准許，逾此金額之請求，核屬無據，不應准許
    。原審就上開應准許金額其中逾52萬9816元本息部分為戊○
    ○敗訴判決，尚有未洽，戊○○上訴指摘原判決此部分不當
    ，求予廢棄改判，為有理由，應由本院廢棄改判。至上開不
    應准許部分，原判決為戊○○敗訴判決，並無不合，戊○○
    執前詞指摘原判決此部分不當，求予廢棄改判，為無理由，
    應予駁回。另原審就52萬9816元本息中之32萬9816元部分（
    乙○○僅對52萬9816元中之32萬9816元部分提起上訴）為戊
    ○○勝訴判決，並依兩造陳明，酌定供擔保金額分別為准免
    假執行之宣告，核無不合，乙○○猶執前詞指摘原判決不當
    ，求予廢棄，為無理由，應予駁回。
六、本件判決所命給付金額未逾150萬元，經本院判決後即確定
    ，自無庸為假執行之宣告，併予敘明。
七、本件事證已臻明確，兩造其餘攻擊防禦方法及舉證，對判決
    結果不生影響，不予一一論列。
據上論結，本件上訴人戊○○之上訴為一部有理由，一部無理由
，上訴人乙○○之上訴為無理由，依民事訴訟法第449條第1項、
第450條、第79條，判決如主文。
中　　華　　民　　國　　94　　年　　8 　　月　　30　　日
                    民事第七庭審判長法　官  邱森樟
                                    法　官  盧江陽
                                    法　官  陳賢慧
以上正本係照原本作成。
不得上訴。
                                    書記官  瑞芳
中　　華　　民　　國　　94　　年　　8 　　月　　30　　日
                                        　　　　　　　Ｂ
